【裁判字號】    98,審訴,4689
【裁判日期】    981230
【裁判案由】    確認董事關係不存在
【裁判全文】
臺灣臺北地方法院民事判決            98年度審訴字第4689號
原      告  甲○○
訴訟代理人  施中川律師
            蔡文玲律師
被      告  櫌默股份有限公司
法定代理人  乙○○
上列當事人間請求確認董事關係不存在事件，本院於中華民國98
年12月29日言詞辯論終結，判決如下：
    主      文
確認原告與被告間董事之委任關係不存在。
訴訟費用新臺幣壹萬柒仟伍佰參拾伍元由被告負擔。
    事實及理由
一、按清算中，公司股東會與監察人依然存續，對董事之訴訟依
    法仍應由監察人或股東會所選任之人代表公司為之，始為適
    法（最高法院94年臺上字第230 號裁判意旨參照）。本件被
    告經主管機關臺北市政府於民國93年7 月16日以府建商字第
    09313482800 號函准予解散登記，業據本院調閱被告公司登
    記卷查核屬實，並有變更登記表在卷可憑，依公司法第24條
    規定，被告公司應行清算。而原告係以其形式上為被告公司
    之董事，於清算中以兩造間董事、清算人委任關係存否處於
    不明確之狀態對被告公司提起本件訴訟，揆諸前揭說明，原
    告對被告公司之訴訟，應由監察人代表被告公司為之，是本
    件應以監察人邢韓禹為被告公司之法定代理人，合先敘明。
二、原告起訴主張：原告於接獲法務部行政執行署臺北行政執行
    處98年6 月19日北忠93年營所稅執特專字第00086177號執行
    命令，要求原告因擔任被告公司董事，應繳清應納營所稅新
    臺幣（下同）4,972,106 元，或據實陳報被告公司財產狀況
    云云，原告始知悉遭人偽刻印章冒名列為被告公司股東，更
    於90年12月11日之臨時股東會被選任為董事，惟原告從未聽
    過被告公司，亦不認識其餘董事，被告公司係由饒玉麟為首
    之詐騙集團所虛設，原告遭冒名登記為被告公司董事，有確
    認董事關係不存在之法律利益，為此提起本件訴訟等情。並
    聲明：如主文第1 項所示。
    被告辯以：乙○○原為被告公司監察人，已於90年11月6日
    將將公司及股份轉讓與饒玉麟，有無辦理變更登記不清楚等
    語。並聲明：原告之訴駁回。
三、按確認之訴，倘當事人一方因法律關係之存在與否不明確，
    致其在私法上之地位有受侵害之危險，而此危險得以確認判
    決除去者，依法均得提起，此觀民事訴訟法第247 條規定甚
    明。又確認法律關係成立或不成立之訴，固以確認現在之法
    律關係為限，但過去不成立之法律關係，延至目前仍繼續不
    存在時，仍不失為現在之法律關係。如對於該法律關係存在
    與否，有即受確認判決之法律上利益者，自非不得對之確認
    之訴。經查，本件依被告公司變更登記表所示，原告為被告
    之董事，惟原告主張其與被告間之董事委任關係已不存在，
    則原告與被告間董事委任法律關係之存否即屬不明確，且原
    告主觀上認其在法律上之地位有不安之狀態存在，而此種不
    安之狀態，確能以確認判決將之除去，是本件原告所提起之
    確認之訴有確認利益甚明。
四、本件原告主張之事實，業據其提出被告公司變更登記事項卡
    、法務部行政執行署臺北行政執行處98年6 月19日北執忠93
    年營所稅執特專字第00086177號命令、被告公司股東名簿、
    被告公司90年12月11日股東臨時會議決錄、董事願任同意書
    、警光NEWS網頁新聞、今日新聞網頁等件為證，並經本院依
    職權調閱被告公司登記卷核屬相符，自堪信原告主張為真實
    。被告公司監察人乙○○雖辯稱已於90年11月6 日將股份及
    公司轉讓與饒玉麟，惟其所提協議書為訴外人劉素玲所簽署
    ，與乙○○無關，且被告變更登記事項表之監察人仍登記為
    乙○○，是其所辯尚無足採，亦就本件訴訟兩造間訴訟標的
    即董事委任關係是否存在之判斷不生影響。
五、從而，原告訴請確認兩造間董事之委任關係不存在，為有理
    由，應予准許。
六、據上論結，原告之訴為有理由，依民事訴訟法第78條、第87
    條第1 項，判決如主文。
中    華    民    國    98    年    12    月    30    日
                  民事第六庭    法  官  劉又菁
計   算   書
項        目                金  額（新臺幣）     備  註
第一審裁判費                17,335元
第一審公示送達登報費           200元
合        計                17,535元
以上為正本係照原本作成。
如對本判決上訴，須於判決送達後20日內向本院提出上訴狀。
中    華    民    國    98    年    12    月    30    日
                                書記官  潘惠梅

司法院資訊處製作；財團法人民間司法改革基金會備份。
